臺灣高雄地方法院刑事判決
111年度審訴緝字第6號
公  訴  人  臺灣高雄地方檢察署檢察官
被      告  張聖豪




上列被告因詐欺案件，經檢察官提起公訴（110年度偵字第16262
號），被告於準備程序為有罪之陳述，經聽取檢察官及被告之意
見後，本院合議庭裁定由受命法官依簡式審判程序獨任審理，判
決如下：
    主  文
張聖豪犯三人以上共同詐欺取財罪，處有期徒刑壹年貳月。扣案
之犯罪所得新臺幣參萬元、蘋果牌手機壹支（序號：0000000000
00000、無SIM卡）、網路路由器壹支（TP-Link），均沒收。
    事  實
一、張聖豪及黃冠統（已由本院另行審結）於105年間，分別經由
    各自友人之介紹加入詐欺集團，渠等與集團內其他真實姓名
    年籍不詳之成員共同意圖為自己不法之所有，基於三人以上為
    詐欺行為之犯意聯絡，約定由張聖豪及黃冠統擔任該詐欺集團
    在臺灣地區之車手，受集團內真實姓名年籍不詳，綽號「阿水
    」之人指示，負責持金融機構帳戶金融卡，至自動提款機提領
    被害人遭騙而存匯之款項後，獲取提領款項金額之2%做為報酬
    ，並將剩餘款項依「阿水」指示，交付予集團內真實姓名年
    籍不詳之人。而該詐欺集團內其他成員於105年10月11日晚間6
    時37分許，假冒陳安祥之友人吳哲志致電陳安祥，佯以親戚周
    轉困難急需用錢，欲向陳安祥借款30萬元之情，致陳安祥陷於
    錯誤，而於翌（12）日下午1時33分許，在高雄市○○區○○○00
    0號之玉山銀行澄清分行，以「威固工程有限公司」名義，匯
    款30萬至韓婉柔(另業經判決確定)申辦之兆豐國際商業銀行北
    中壢分行帳戶（帳號000-00000000000，下稱兆豐銀行帳戶）
    內，其所屬詐欺集團成員旋持該兆豐銀行帳戶之提款卡，於
    同日14時18分許，將陳安祥所匯款項中之3萬元，轉帳至吳欣
    怡(業經判決確定)申設之台新國際商業銀行帳戶（帳號：000
    00000000000，下稱台新銀行帳戶)內，再由黃冠統、張聖豪
    依集團成員「滄海一笑」之指示，於同日14時27分許，持台
    新銀行帳戶之提款卡，至高雄市○○區○○○00號華南銀行桂林分行
    之ATM，輸入密碼提領2萬、1萬元後，為在旁守候之警員當場
    逮捕，並當場在張聖豪背包內，扣得上開台新銀行提款卡、
    現金3萬元等物，而查獲上情。
二、案經臺灣高雄地方檢察署檢察官簽分後偵查起訴。
    理  由
一、本件被告張聖豪所犯均係死刑、無期徒刑、最輕本刑為3年
    以上有期徒刑以外之罪，其於準備程序中，就被訴事實均為
    有罪之陳述，經本院告知簡式審判程序之旨，並聽取檢察官
    及被告之意見後，合議庭裁定由受命法官獨任進行簡式審判
    程序審理。又本件所引屬於被告以外之人於審判外陳述之傳
    聞證據，依同法第273條之2規定，不受第159條第1項關於傳
    聞法則規定之限制，依法有證據能力，合先敘明。
二、上開犯罪事實，業據被告張聖豪於警詢（他卷第19至24頁）
    及本院審理時（審訴緝卷第70、93、109、113頁）均坦承不
    諱，核與證人即同案被告黃冠統於警詢（他卷第9至15頁）
    供述之情節，參核相符；並有吳欣怡申辦之台新銀行帳戶歷史
    交易明細（他卷第25至27、69、71頁）、韓婉柔申辦之兆豐
    銀行帳戶歷史交易明細（他卷第89、91頁）、本院106年度訴字第
    885號刑事判決（他卷第33至63頁）、臺灣桃園地方檢察署
    檢察官106年度偵字第169號起訴書（他卷第73至76頁）各1
    份在卷，可資佐證，就此事實，堪以認定。是被告上開任意
    性之自白，與卷內之積極證據均參核相符，洵堪採為論罪之
    基礎。本件事證明確，被告犯行，堪以認定，應依法論科。
三、論罪科刑：
  ㈠按共同正犯之成立，祇須具有犯意之聯絡及行為之分擔，既
    不問犯罪動機起於何人，亦不必每一階段犯行，均須參與，
    若共同實施犯罪行為之人，在共同意思範圍內，各自分擔犯
    罪行為之一部，相互利用他人之行為，以達其犯罪之目的，
    其成立不以全體均參與實施犯罪構成要件之行為為要件；參
    與犯罪構成要件之行為者，固為共同正犯；以自己共同犯罪
    之意思，參與犯罪構成要件以外之行為，或以自己共同犯罪
    之意思，事前同謀，而由其中一部分人實行犯罪之行為者，
    亦均應認為共同正犯，使之對於全部行為所發生之結果，負
    其責任。另共同正犯之意思聯絡，原不以數人間直接發生者
    為限，若有間接之聯絡者，亦包括在內，如甲分別邀約乙、
    丙犯罪，雖乙、丙間彼此並無直接之聯絡，亦無礙於其為共
    同正犯之成立（最高法院34年上字第862號、73年台上字第1
    886號、77年台上字第2135號判例要旨、92年度台上字第282
    4號判決意旨參照）。參以目前詐欺集團之犯罪型態，自架
    設跨國遠端遙控電話語音託撥及網路約定轉帳之國際詐騙電
    話機房平台，至刊登廣告、收購人頭帳戶、撥打電話實施詐
    騙、指定被害人匯款帳戶、自人頭帳戶提領款項、取贓分贓
    等階段，乃需由多人縝密分工方能完成之集團性犯罪。是本
    案被告明知其係在替藏身幕後之詐欺集團成員，出面擔任取
    款之車手，是被告所分擔之工作，雖非詐欺取財行為之全程
    ，與其他成員間，亦未必有直接之犯意聯絡，然被告所參與
    其間之部分行為（擔任車手提領3萬元），仍為詐欺集團取
    得告訴人財物之全部犯罪計畫之部分行為，而共同達成不法
    所有之犯罪目的，未逾越合同意思之範圍。據此，被告就其
    等詐騙告訴人財物之犯行，仍有犯意聯絡及行為分擔，自屬
    共同正犯，應同負全責。
  ㈡核被告張聖豪所為，係犯刑法第339條之4第1項第2款之三人
    以上共同詐欺取財罪。被告與同案被告黃冠統、綽號「阿水
    」、「滄海一笑」及真實姓名年籍均不詳之成年集團成員間
    ，就上開詐欺取財犯行，有犯意聯絡及行為分擔，依刑法第
    28條規定，應論以共同正犯。又被告與同案被告黃冠統多次
    提領行為，係利用同一機會，於密切接近之時間內所為，侵
    害同一法益，依一般社會健全觀念，難以強行分開，於刑法
    評價上，應視為數個舉動之接續實行，合為包括之一行為予
    以評價，自應論以接續犯之一罪。
  ㈢爰以行為人之責任為基礎，審酌被告不思循正常途徑賺取所
    需，竟圖謀非法所得，共同為詐欺取財犯行，負責擔任取款
    之車手，嚴重破壞社會互信基礎，助長詐騙犯罪歪風，並增
    加查緝犯罪及告訴人尋求救濟之困難，且尚未與被害人達成
    和解或賠償，所為實屬不該，惟念其犯後始終坦承犯行，態
    度非惡，兼衡被告自陳學歷國小畢業，現從事消防配管工作
    ，一天收入1500元，未婚，無小孩等智識程度、家庭及經濟
    狀況（審訴緝卷第115頁），參諸被告前有竊盜、傷害、偽
    造文書及毒品條例等案件執畢之紀錄，有臺灣高等法院被告
    前案紀錄表1份在卷可稽（詳前科卷內），素行難謂良好，
    暨其犯罪之動機、目的、手段、所生損害等一切情狀，量處
    如主文所示之刑。
四、沒收部分之說明：
　㈠按犯罪所得，屬於犯罪行為人者，沒收之；供犯罪所用、犯
    罪預備之物或犯罪所生之物，屬於犯罪行為人者，得沒收之
    ，刑法第38條之1第1項前段、第38條第2項前段分別定有明
    文。又宣告多數沒收者，併執行之，刑法第40條之2第1項亦
    有明定。經查：
　⒈扣案之現金3萬元，核屬被告本案犯行之犯罪所得，業據被告
    、同案被告黃冠統供述在卷（他卷第12至13、19、22頁），
    爰依刑法第38條之1第1項前段規定宣告沒收。
　⒉其次，扣案之蘋果牌手機1支（序號：000000000000000、無S
    IM卡）、網路路由器1支（TP-Link），為被告持之與詐騙集
    團聯絡之用，業據被告供承在卷（他卷第19至21頁），爰依
    刑法第38條第2項前段之規定宣告沒收。
　㈡至扣案之台新銀行、中國信託銀行、陽信銀行、第一銀行之
    提款卡各1張、HTC牌手機1支（序號：000000000000000、SI
    M卡：0000000000）、黑色口罩1個，非被告所有，亦無證據
    證明與本案犯行具關連性，爰不予宣告沒收，附此敘明。
據上論斷，應依刑事訴訟法第273條之1第1項、第284條之1、第2
99條第1項前段，刑法第28條、第339條之4第1項第2款、第38條
第2項前段、第38條之1第1項前段、第40條之2第1項，刑法施行
法第1條之1，判決如主文。
本案經檢察官李侑姿提起公訴，檢察官呂乾坤到庭執行職務。
中    華    民    國  111    年     5     月    17    日
                  刑事第五庭    法　官  李昆南
以上正本證明與原本無異。
如不服本判決應於收受送達後20日內向本院提出上訴書狀，並應
敘述具體理由；如未敘述上訴理由者，應於上訴期間屆滿後20日
內向本院補提理由書（均須按他造當事人之人數附繕本）「切勿
逕送上級法院」。
中　　華　　民　　國　　111 　年　　5 　　月　　18　　日
　　　　　　　　　　　　　　　　書記官　鄭仕暘　　　　　　　　
附錄本判決論罪科刑法條：　　　　　　　　　　　　　　　　
中華民國刑法第339條之4
犯第339條詐欺罪而有下列情形之一者，處1年以上7年以下有期
徒刑，得併科1百萬元以下罰金：
一、冒用政府機關或公務員名義犯之。
二、三人以上共同犯之。
三、以廣播電視、電子通訊、網際網路或其他媒體等傳播工具，
    對公眾散布而犯之。
前項之未遂犯罰之。